【裁判字號】    97,台上,3860
【裁判日期】    970814
【裁判案由】    違反毒品危害防制條例
【裁判全文】
最高法院刑事判決            九十七年度台上字第三八六０號
上  訴  人  台灣高等法院檢察署檢察官
被      告  甲○○（原名李志偉）
上列上訴人因被告違反毒品危害防制條例案件，不服台灣高等法
院中華民國九十七年五月二十七日第二審判決（九十七年度上訴
字第一七三一號，起訴案號：台灣板橋地方法院檢察署九十六年
度偵字第五二九五號），提起上訴，本院判決如下：
    主  文
原判決撤銷，發回台灣高等法院。
    理  由
本件原判決以公訴意旨略稱：被告甲○○意圖販賣第一級毒品海
洛因以牟利，於民國九十六年二月四日起至同月十九日止，在原
判決附表所示時、地，販賣海洛因予李文傑及姓名不詳，綽號「
景全」、「阿明」、「阿娟」等人；每次販賣海洛因約可獲利新
台幣（下同）五百元。嗣於同年三月三日二十一時三十分許，在
其台北縣蘆洲市住處為警查獲，因認被告涉犯毒品危害防制條例
第四條第一項之販賣第一級毒品罪嫌等情。但經審理結果，仍認
不能證明被告犯罪，因而維持第一審諭知被告無罪之判決，駁回
檢察官在第二審之上訴。固非無見。
惟按：（一）審理事實之法院，對於案內與待證事項有關之一切
證據，除認為不必要者外，均應詳為調查，然後基於調查所得之
心證以為判斷之基礎。故證據雖已調查，而尚有其他必要部分並
未調查，仍難遽為被告有利或不利之認定。原判決理由說明：依
法實施通訊監聽所取得證人之對話紀錄，固非不得採為證據，然
此與證人在實施刑事訴訟之公務員訊問時所為之供述相較，就程
序之公開言，究不若後者之憑信力，尤以被告之自白為親自歷境
，尚須與事實相符，並有其他佐證以資補強，始足採為論罪依據
，該證人之監聽所得對話紀錄，更須受此限制，自不待言。本件
經通知承辦司法警察官蘇國忠囑其提出監聽錄音，然並未據該司
法警察官提出以供勘驗，而該監聽譯文係被告以外之人之監聽人
員，於審判外將監聽所得資料整理後予以紀錄而得，屬傳聞證據
，原則上不得作為證據，復無錄音可資勘驗，部分之監聽譯文又
無製作公務員之簽名，即不得據為被告不利之證據等情（見原判
決第五頁倒數第二行至第六頁第一一行）。卷查原審依職權傳喚
證人蘇國忠，其證稱：「錄音帶是我聽過畫（審判筆錄誤寫為話
）重點，由我小隊隊員製作（監聽譯文）的，我已經退休一年多
，錄音帶我有交接，但是否還在，我不清楚。整個小組剩下施武
志在，其他二位調到南部，我退休。」等語（見原審卷第七四頁
）。如果無訛，蘇國忠於退休時已就該監聽錄音帶辦理交接；而
卷附九十七年五月七日原審法院公務電話查詢紀錄表，記載該院
書記官以電話向施武志查詢本件有無監聽錄音帶？據施武志答稱
：與蘇國忠小隊長聯繫詢問錄音帶存放何處後會儘快找出檢送原
審法院等語（見原審卷第六八頁）。惟其後結果如何，卷內並無
相關資料可資查考，關於該監聽錄音帶存在與否之事實，尚欠明
瞭，原審未就此詳查究明，即以無監聽錄音帶可資勘驗為由，為
有利於被告之認定，難認為適法。（二）當事人聲請調查之證據
，若於證明事實確有重要關係，而又非不易調查或不能調查者，
則為明瞭案情起見，自應依法踐行調查之程序，否則縱經原法院
以裁定駁回其聲請，或於判決內記載無調查之必要，仍係應於審
判期日調查之證據而未予調查，其判決即難謂非違法。經查檢察
官起訴被告販賣海洛因予李文傑之事實，除以被告於偵查中坦承
：九十六年二月七日十八時許，在台北縣蘆洲市○○路，伊以二
千元代價出售安非他命（按依第一審勘驗偵查錄音光碟之內容觀
之，應係海洛因之誤寫，見第一審卷第四九頁）０點二公克給李
文傑，這次伊是向綽號「阿輝」拿貨，伊賺李文傑五百元等語（
見偵字第五二九五號偵查卷第七０頁）為據外；並於第一審聲請
傳喚李文傑，以資證明上訴人販賣海洛因予李文傑之事實，此有
其於九十六年九月五日準備程序筆錄在卷可憑（見第一審卷第四
一頁）。原判決於理由說明被告主張其於檢察官偵查中之陳述係
受不正訊問，是否可作為證據，已有疑問，縱使被告於偵查自白
，且認為屬於任意性，但依據刑事訴訟法第一百五十六條第二項
：「被告或共犯之自白，不得作為有罪判決之唯一證據，仍應調
查其他必要之證據，以察其是否與事實相符。」之規定，仍須有
補強證據。並謂：「被告雖於偵查（中）自白販賣第一級毒品海
洛因予李文傑，惟偵查中並未傳喚李文傑到庭作證，於原審（指
第一審）、本院（指原審）雖多次傳喚李文傑出庭作證，但均傳
喚無著」云云。然查李文傑於第一審審理時具狀陳稱：「……因
工作關係無法請假……請延到九十六年十一月六日早上（請早一
點，因中午十二點要上班）並請隔離……」等語（見第一審卷第
六八頁）。而原審九十七年五月十三日審判期日傳喚證人李文傑
之傳票係於同月十二日始以寄存方式而為送達（見原審卷第六七
之一頁），依刑事訴訟法第六十二條準用民事訴訟法第一百三十
八條第二項規定，須自寄存之日起經十日方生送達之效力，是該
證人並非經合法傳喚而未於上開審判期日到庭。原判決所述其傳
喚無著一節與卷內證據資料不符，已有證據上理由矛盾之違誤。
又檢察官所舉之證人李文傑，其證言攸關被告之自白與事實是否
相符，顯與認定被告犯罪與否有重要關係，客觀上又非不能調查
，為明瞭案情起見，自應予調查，原審未依法踐行調查之程序，
即認被告前開自白，欠缺其他補強證據，逕為諭知被告無罪之判
決，併有調查職責未盡之違法。檢察官上訴意旨執以指摘原判決
違背法令，非無理由，應認原判決有撤銷發回更審之原因。
據上論結，應依刑事訴訟法第三百九十七條、第四百零一條，判
決如主文。
中    華    民    國  九十七  年    八    月   十四   日
                      最高法院刑事第十庭
                          審判長法官  邵  燕  玲
                                法官  李  伯  道
                                法官  孫  增  同
                                法官  吳      燦
                                法官  李  英  勇
      本件正本證明與原本無異
                                      書  記  官
中    華    民    國  九十七  年    八    月  二十一  日
                                                Ａ


司法院資訊處製作；財團法人民間司法改革基金會備份。
